【裁判字號】    92,交抗,70
【裁判日期】    920409
【裁判案由】    聲明異議
【裁判全文】
臺灣高等法院臺南分院刑事裁定                                      行股
    抗  告  人
    即  異議人  甲  ○  ○
右列抗告人因違反交通管理處罰條例案件，不服臺灣雲林地方法院中華民國九十二年
三月十九日第一審裁定（九十二年度交聲字第四十號），提起抗告，本院裁定如左：
    主      文
抗告駁回。
    理      由
一、抗告人即異議人甲○○在原審異議意旨略以：（一）依民國（下同）八十六年一
    月修正公布之道路交通管理處罰條例第九十條第二項規定：「前項案件自確定之
    日起逾三年未執行者，免於執行。」，此即道路交通管理處罰條例有關執行時效
    之規定。蓋重如刑事犯罪之殺人罪之刑事罰等，皆有追訴權及行刑權之時效規定
    ，則輕如道路交通管理處罰條例，有關行政之行政罰，依舉重以明輕之法理，更
    應有消滅時效之規定，方符合法律之一般原理原則。而任何實定法，均應有有關
    消滅時效或除斥期間之規定，且其規定時效或期間之長短，更應符合法理，以免
    輕重失衡。而參照刑法第八十條及第八十四條有關消滅時效之規定，侵害法益越
    微者，其時效越短。則非刑事罰之違反道路交通管理處罰條例之行政罰，其時效
    理應比刑法主刑為拘役或罰金者更短，乃屬當然。此外違反道路交通管理處罰條
    例之行政罰，其罰鍰金額，依法理亦應比屬於刑事罰之罰金更低，而且不得恣意
    修法提高而違反憲法之比例原則。職故道路交通管理處罰條例之時效（含類似追
    訴權及行政權時效之裁罰時效及執行時效），其裁罰時效應為一年以下或更短，
    執行時效則應為三年以下或更短。因此本件違反道路交通管理處罰條例之行政違
    規案件（於九十年四月發生），其裁罰時效理應消滅，而不得裁罰或執行。縱使
    道路交通管理處罰條例無時效之規定，或第九十條第二項有關執行時效之規定，
    於九十年一月被違法修正廢除亦然。本件道路交通安全規則，違反憲法平等原則
    ，及憲法增修條文保障弱勢之原則。共四車道之馬路，內三車道禁行機車，另一
    車道則汽、機、公車爭道，機車在夾縫中掙扎，險象環生，此規則根本在欺負騎
    機車之窮人，而非確保交通安全。（二）次依憲法第二十三條之規定，限制人民
    之自由，應符合法律保留原則及比例原則，亦即依行政程序法第七條之規定，行
    政行為應符合目的正當性、手段必要性、限制妥當性之比例原則。因此上開交通
    規則，對機車騎士為不必要及不公平之限制，應屬無效。而裁罰金額，理應審酌
    案發情節，是否對法益造成侵害，及其大小和違反立法目的之輕重。職故本件裁
    處罰鍰，顯然違法且不當。（三）相對於美國之人口，數十倍於臺灣，而其交通
    違規件數，每年僅六百萬件，而臺灣竟高達二千萬件，可知臺灣交通罰單之浮濫
    及交通法令之亟待檢討。為此請求撤銷原處分云云。
二、惟按機器腳踏車，不在規定車道行駛者，處新臺幣六百元以上一千八百元以下罰
    鍰，道路交通管理處罰條例第四十五條第一項第十三款定有明文。經查原處分機
    關交通部公路總局嘉義區監理所雲林監理站，指抗告人於九十年四月二十七日上
    午八時七分許，騎車牌ＣＩＴ─六二八號機車，行駛臺北市○○路○段機器腳踏
    車禁行車道乙情，既為抗告人所不否認，並有臺北市政府警察局舉發違反道路交
    通管理事件通知單附卷足稽，則抗告人該交通違規之事實已明。且按行政程序法
    第一百三十一條第一項復規定：「公法上之請求權，除法律有特別規定外，因五
    年間不行使而消滅。」，是原處分機關得對抗告人裁罰之時效尚未消滅，亦毋庸
    置疑。另抗告人質疑上開交通安全規則有違憲之虞部分，因各該法令均係現行有
    效法規，原處分機關因之依據道路交通管理處罰條例第四十五條第一項第十三款
    定規定，裁處抗告人罰鍰新臺幣一千八百元，係依法處罰，何來違憲之有。原審
    法院為此裁定駁回抗告人之異議，並無不合。抗告人抗告意旨，猶執陳詞任憑己
    意指原裁定枉顧機車騎士之權益，及無權限認定上開交通安全法規未違憲等由，
    指摘原裁定不當，顯屬誤會，為無理由，應予駁回。
三、據上論斷，應依道路交通事件處理辦法第二十五條、刑事訴訟法第四百十二條，
    裁定如主文。
中      華      民      國    九十二    年      四      月      九      日
                                  臺灣高等法院臺南分院刑事第二庭
                                      審判長法官  游  明  仁
                                            法官  蘇  重  信
                                            法官  林  永  茂
右正本證明與原本無異。
不得再抗告。
                                法院書記官  劉  岳  文
中      華      民      國    九十二    年      四      月      九      日


司法院資訊處製作；財團法人民間司法改革基金會備份。
